【裁判字號】    94,訴,226
【裁判日期】    950223
【裁判案由】    損害賠償
【裁判全文】
臺灣嘉義地方法院民事判決               94年度訴字第226號
原      告  己○○
            丁○○
            戊○○
            乙○○○
            甲○○
共
訴訟代理人  楊淑惠律師
            趙哲宏律師
被      告  丙○○
上列當事人間請求事件，經本院刑事庭移送而來（94年度簡附民
字第3號），於民國95年2月9日言詞辯論終結，判決如下：
    主  文
被告應給付原告己○○新臺幣壹佰陸拾伍萬參仟參佰陸拾柒元；
原告丁○○新臺幣伍仟肆佰元；原告戊○○貳萬柒仟貳佰貳拾元
；原告乙○○○新臺幣伍仟肆佰肆拾元；原告甲○○壹拾萬捌仟
元，及均自民國九十四年四月十九日起至清償日止，按週年利率
百分之五計算之利息。
原告其餘之訴駁回。
訴訟費用由被告負擔五分之四，餘由原告己○○負擔。
本判決於原告丁○○、戊○○、乙○○○、甲○○勝訴部分得假
執行。原告己○○以新臺幣伍拾伍萬元供擔保後，得假執行。
原告其餘假執行之聲請駁回。
    事實及理由
壹、原告起訴主張：
一、被告與姓名年籍不詳之成年男子一、二十人左右，共同基於
    傷害、毀損之犯意聯絡，於民國93年7月5日23時30分許，分
    持刀、棍前原告往戊○○所經營之位於嘉義縣東石鄉○○村
    ○○段「水仙宮廟」後面之「菁菁檳榔攤」，由被告持刀刺
    原告己○○，造成原告己○○受有左臀深部撕裂傷合併坐骨
    神經損傷、右前額撕裂傷之傷害，被告等人更砸毀原告戊○○所使用（所有權人為原告丁○○）之車牌號碼UMH-721號
    輕型機車部分車體及前揭檳榔攤、訴外人陳坤炎使用（所有
    權人為原告乙○○○）之車牌號碼UIQ-827號輕型機車部份
    車體、原告己○○所有之車牌號碼8J-6481號自小貨車、原
    告甲○○所有之車牌號碼J7-8099號自小客車部分車體。為
    此，爰依侵權行為之法律關係提起本訴，並聲明：（一）被
    告應給付原告己○○新臺幣（下同）1,950,867元、應給付
    原告丁○○5,400元、應給付原告戊○○27,220元、應給付
    於原告乙○○○5,440元、應給付原告甲○○108,000元，及
    各均自本起訴狀繕本送達之翌日起至清償日止，按年利率百
    分之五計算之利息。（二）願供擔保，請准宣告假執行。
貳、被告答辯：
一、認諾原告丁○○、戊○○、乙○○○、甲○○之請求。
二、對原告己○○主張有傷害原告己○○之身體及毀損其自小貨
    車之事實，與原告己○○請求之醫療費用、看護費用、自小
    貨車修理金額部分自認，至於喪失勞動能力與精神上損害賠
    償之請求金額過高。
參、兩造不爭執之事實：
一、被告認諾原告丁○○、戊○○、乙○○○、甲○○之請求。
二、被告對原告己○○主張有傷害原告己○○之身體及毀損其自
    小貨車之事實，與原告己○○請求之醫療費用7,932元、看
    護費用30,000元、自小貨車修理金額2,500元部分自認。
肆、兩造爭執要旨：原告己○○所得請求被告賠償之喪失勞動能
    力與精神上損害賠償金額若干？
伍、本院之判斷：
一、被告對於原告丁○○、戊○○、乙○○○、甲○○主張之訴
    訟標的，於本院94年5月24日言詞辯論時為訴訟標的之認諾
    （詳本審卷第9頁），依民事訴訟法第384條規定，應本於其
    認諾為該當事人敗訴之判決，則被告應給付原告丁○○、戊○○、乙○○○、甲○○之損害賠償金額分別為5,400元、2
    7,220元、5,440元、108,000元。
二、原告己○○部分：
（一）按當事人主張之事實，經他造於準備書狀內或言詞辯論時
      或在受命法官、受託法官前自認者，無庸舉證，民事訴訟
      法第279條第1項定有明文。查被告對原告己○○主張有傷
      害原告己○○之身體及毀損其自小貨車之事實，與原告己○○請求之醫療費用7,932元、看護費用30,000元、自小
      貨車修理費2,500元部分自認（詳本審卷第16頁），依上
      開規定，原告己○○即無庸舉證，而上述被告應賠償原告
      合計40,432元（計算式：7,932＋30,000＋2,500＝40,432
      ）。
（二）減少勞動能力部分：原告己○○主張因被告之傷害行為，
      於93年7月6日經送醫住院治療，於同年月20日出院，目前
      繼續門診治療，致有6個月無法工作，受有損失95,040元
      。又所受傷害致減少勞動能力為69.21%，則計至其60歲止
      ，即得請求14年之減少勞能力之損害，並依霍夫曼式扣除
      中間利息，請求一次給付，即為1,369,402元，則原告共
      可請求1,464, 442元云。查原告己○○主張依勞動基準法
      規定計算基本工資為每月15,840元，則其有關勞動能力年
      齡之基準，自應以勞動基準法所規定之60歲計算其退休年
      齡。而原告己○○因被告之傷害行為，於93年7月6日住院
      治療，至同年月20日出院，合計為15日。且原告己○○受
      傷後左下肢功能受限，尤其足部，可部分恢復，仍須評估
      ，受傷後約半年可恢復魚販工作，但無法恢復原來之工作
      量之情，有財團法人長庚紀念醫院嘉義分院（下稱長庚嘉
      義分院）94年11月29日（94）長庚院嘉字第1175號函文在
      卷可稽（詳本審卷第50頁），則其有6個月無法工作。是
      原告己○○此期間喪失工作能力損失為95,040元（15,840
      ×6＝95,040）。再其病況經長庚嘉義分院復健科醫師鑑
      定與參照其病歷後，依醫學常理及醫師專業判斷原告己○○有後遺症可能，殘障等級現以肌力及膝踝關節活動度等
      理學檢查結果，應屬殘障鑑定等級中之「一下肢機能顯著
      障礙者」，亦即輕度之事實，有該院94年1月10日診斷證
      明書、94年12月28日（94）長庚院嘉字第1297號函文可查
      （詳本審卷第54頁）。而其所受右臀部深裂傷含坐骨神經
      斷裂及肌肉斷裂，臉部裂傷，應有符合勞工保險殘廢給付
      標準表中第141項，遺存有顯著運動傷害之事實，亦有同
      院94年6月16日（94）長庚院嘉字第588號函文在卷足參（
      詳本審卷第21頁），則原告己○○因本件傷害致減少勞動
      能力達69.21％。而原告己○○係48年2月9日出生，本件
      發生時（93年7月5日）為45歲4月又26日，依勞動基準法
      所規定之60歲計算其退休年齡，原告己○○原自本件傷害
      後6個月起算（94年1月5日），尚可工作14年1月又4日，
      則以勞保基本工資依霍夫曼計算方式扣除中間利息後，原
      告己○○得依次請求減少勞動能力之損害賠償額計為1,43
      0,878元（計算式：15,840×12×69.21%×10.00000000＝
      1,430,878），則原告己○○僅請求1,217,895元，為有理
      由。從而原告請求減少勞動能力之金額為1,312,935元（
      計算式：95,040＋1,217,895＝1,312,935）。
（三）精神上損害賠償部分：原告己○○主張因本件事件受有左
      臀深部撕裂傷合併坐骨神經損傷、右前額撕裂傷之傷害，
      爰請求精神上損害賠償600,000元等語。經查原告鄭或柱
      之身體、健康因被告之加害行為，致其受有左臀深部撕裂
      傷合併坐骨神經損傷、右前額撕裂傷之傷害等傷害，其精
      神及身體上確受有若干痛苦。本院斟酌實際情況，及兩造
      之身分、地位、經濟能力及原告黃義智所受傷害痛苦程度
      等【原告己○○，係48年2月9日生、國小畢業，現從事魚
      販，每月薪資約二、三萬元，名下有土地3筆、車輛1部；
      被告國中肄業，現無業，名下有房屋1筆、土地3筆（參見
      稅務電子閘門財產所得調件明細表）】，認為原告己○○
      請求600,000元精神慰藉金，尚嫌過高，應予核減為300,0
      00元，方屬公允，逾此數額之請求，為無理由。
（四）綜上，被告應給付原告己○○之損害賠償為1,653,367元
      （40,432＋1,312,935＋300,000＝1,653,367）。
三、綜上所述，原告本於侵權行為之法律關係，請求被告給付應
    給付原告己○○1,653,367元、應給付原告丁○○5,400元、
    應給付原告戊○○27,220元、應給付於原告乙○○○5,440
    元、應給付原告甲○○108,000元，及均自附帶民事起訴狀
    繕本送達翌日即自94年4月19日起至清償日止，按週年利率
    百分之五計算之利息，為有理由，應予准許。
四、按本於被告認諾所為之判決，法院應依職權宣告假執行，民
    事訴訟法第389條第1項第1款規定甚明。本件原告陳明願供
    擔保，請求准為假執行之宣告。查原告丁○○、戊○○、乙○○○、甲○○請求被告賠償部分，係本於被告鄭傳德認諾
    而為其敗訴判決，爰依職權宣告假執行。至於原告己○○部
    分，核就其勝訴部分，並無不合，爰酌定相當之擔保金額，
    併宣告之；至其敗訴部分，其假執行之聲請已失其所附，應
    予駁回。
陸、本件待證事實已臻明瞭，兩造其餘攻擊防禦方法及舉證，對
    判決之結果已不生影響，爰不一一詳為審酌，併此敘明。
柒、訴訟費用裁判之依據：民事訴訟法第79條、第85條第1項但
    書。
中    華    民    國    95    年    2     月    23    日
                  民事第二庭  法  官  張育彰
以上正本係照原本作成
如對本判決上訴須於判決送達後20日內向本院提出上訴狀
中    華    民    國    95    年    2     月    23    日
                              書記官  陳湘蓉


司法院資訊處製作；財團法人民間司法改革基金會備份。
